【裁判字號】    96,簡上,178
【裁判日期】    970331
【裁判案由】    排除侵害
【裁判全文】
臺灣高雄地方法院民事判決             96年度簡上字第178號
上  訴  人  乙○○
訴訟代理人  丁○○
            丙○○
被上訴  人  甲○○
                      6號
訴訟代理人  洪士宏律師
            林易玫律師
當事人間請求排除侵害事件，上訴人對於民國96年4 月11日本院
95年度雄簡字第5502號第一審判決提起上訴，97年3 月21日言詞
辯論終結，判決如下：
    主  文
上訴駁回。
第二審訴訟費用由上訴人負擔。
    事實及理由
一、上訴人起訴主張：被上訴人所有坐落高雄縣林園鄉○○○段
    1001-31 號土地與上訴人所有同段1002-19 號土地相鄰，詎
    被上訴人在其土地上房屋之牆壁搭建鐵皮 (約3 樓高，長度
    12公尺，厚度約5 至6 公分)， 擅自超越上訴人1002-19 號
    土地，妨害所有權之行使。爰依民法第767 條規定，求為判
    決命被上訴人就其所搭建鐵皮超逾上訴人1002-19 號土地部
    分應予拆除。
二、被上訴人則以：搭設鐵皮在房屋牆壁，係為防止漏水，確無
    越界情事；縱有越界，亦屬輕微。何況，依建築法規定相鄰
    處如欲建築工事，上訴人亦需保留防火間隔，不得任意使用
    該越界部分，上訴人本件請求顯有權利濫用之虞等語置辯。
三、原審駁回上訴人之請求，其不服提起上訴，於本院聲明：(一)
    原判決廢棄；(二)被上訴人就其所搭建鐵皮超逾上訴人1002-1
    9 號土地部分應予拆除；被上訴人則聲明：駁回上訴。
四、兩造不爭事項：
  (一)被上訴人所有坐落高雄縣林園鄉○○○段1001-31號土地與
    上訴人所有同段1002-19 號土地相鄰。
  (二)被上訴人在其1001-31 號土地上房屋牆壁搭建鐵皮（原審卷
    46~47 頁現場照片）。
  (三)上訴人前亦執本件爭執事由，告訴被上訴人竊佔罪，經台灣
    高雄地方法院檢察署囑託高雄縣大寮地政事務所測量（原審
    卷38~39 頁複丈成果圖），認被上訴人在其1001-31 號土地
    上建物之鐵皮並未逾界占用上訴人1002-19 號土地，以該署
    95年偵字第1213號不起訴處分（原審卷40~41 頁處分書），
    雖上訴人聲請再議，嗣台灣高等法院高雄分院檢察署再以95
    年度上聲議字第808 號駁回在案。
  (四)本件原審囑託內政部土地測量局再予測量，複丈結果（原審
    卷101~104 頁複丈成果圖）被上訴人亦未逾越使用上訴人有
    同段1002- 19號土地。
五、本件爭執：被上訴人在其1001-31 號土地上建物牆壁所搭建
    之鐵皮，有無逾界占用上訴人1002-19 號土地？茲將判斷理
    由，說明如下：
  (一)因本件爭執，除先後經高雄地檢署委託高雄縣大寮地政事務
    所，以及原審委託內政部土地測量局（現改為內政部國土測
    會中心）複丈，結果均相同，被上訴人無逾界占用之事，已
    不爭執如上外，上訴人於本院再聲請測量，並要求內政部國
    土測繪中心照其現場指出經高雄縣大寮地政事務所埋設之界
    椿（上訴人稱其為界址點）為複丈基準，就：被上訴人10
    01-31 號與上訴人1002-19 號土地之經界線，與地籍圖是否
    一致；如不一致，有無本件爭執即被上訴人越界占用情事
    ，此有本院96年11月16日現場勘驗筆錄（本卷69頁）足參。
    嗣該中心複丈結果，認為實地界線與地籍圖經界線相符，且
    被上訴人1001-31 號土地上建物牆壁含所搭建之鐵皮，亦無
    逾界占用上訴人1002-19 號土地，有該中心97年1 月15 日
    測籍字第0970000270號函附之鑑定書（本卷74頁）可稽，自
    不足證明上訴人主張被上訴人逾界占用之事為真。
  (二)至於與被上訴人1001-31 號土地相鄰之上訴人所有1002-19
    號及1002-20 號與1002-21 號等3 筆土地面積，雖該中心鑑
    定分析結果，認為依序各短少2 、2 及1 平方公尺，而被上
    訴人1001-31 號土地則無短少，亦有該中心同函所附「土地
    鑑界面積分析表」（本卷77頁）可參。然依據內政部92年9
    月17日台內地字第0920072926號頒訂之「圖解法地籍圖數值
    化成果辦理土地複丈作業須知」第6 條，測量土地位置誤差
    及邊長誤差應符合測量施實規則第75條：「採圖解法測繪者
    ，其圖根點至界址點之圖上位置誤差不得超過零點三公釐。
    」及第76條：「採圖解法測繪者，圖上邊長與實測邊長之差
    ，不得超過下列限制：一、市地：4 公分＋1 公分√S ＋0.
    02公分M （S 係邊長，以公尺為單位，M 係地籍圖比例尺之
    分母)． ．．。」等規定，上揭各短少面積確符合容許誤差
    範圍，此在該中心「鑑界面積分析表」亦有明載，因此上訴
    人執該鑑定分析表載有短少面積情形，要求本院函請該中心
    就何以短少及其所有各筆土地之邊長、寬度究竟各減多少等
    情提出說明，惟被上訴人所有之1001-31 號土地既未逾越上
    訴人所有1002-19 號土地，且亦未多於土地謄本所載面積，
    則上訴人所有土地之面積縱有短少，因與本件爭執之判斷毫
    無關涉，本院認無再調查必要，併此敘明。
六、綜上，上訴人依民法第767 條規定，起訴請求被上訴人就其
    所搭建鐵皮超逾1002-19 號土地部分應予拆除，原審為上訴
    人敗訴判決，核無不合，上訴意旨指摘原判決不當，求予廢
    棄改判，為無理由，應予駁回
七、本件事證已臻明確，兩造其餘攻擊、防禦方法及證據資料，
    經本院各予審酌後，認與判決結果不生影響，爰不一一論述
    ，附此敘明。
八、據上論結，本件上訴為無理由，依民事訴訟法第436 條之1
    第3項 、第449 條第1 項及第78條規定，判決如主文。
中    華    民    國    97    年    3     月    31    日
                  民事第三庭  審判長法  官  陳嘉惠
                                    法  官  鄭峻明
                                    法  官  藍家慶
正本係照原本作成。
本判決不得上訴。
中    華    民    國    97    年    3     月    31    日
                                     書記官  許雅惠


司法院資訊處製作；財團法人民間司法改革基金會備份。
